臺灣高等法院刑事判決　　　　　　　　　　　　　九十一年度上訴字第二三九號
　　上　訴　人　臺灣板橋地方法院檢察署檢察官
　　被　　　告　丙○○
右上訴人因被告偽造文書等案件，不服臺灣板橋地方法院九十一年度易字第一三二四
號，中華民國九十一年六月二十八日第一審判決（起訴案號：臺灣板橋地方法院檢察
署九十一年度偵字第六五五六號，及移送該署同年度偵字第一三二０六號併案審理）
提起上訴，本院判決如左：
    主  文
原判決撤銷。
丙○○連續行使偽造私文書，足以生損害於他人，處有期徒刑參月，如易科罰金，以
參佰元折算壹日。
    事  實
一、丙○○與甲○○原係男女朋友關係，民國（下同）九十年五月二十三日因故分手
    ，丙○○懷疑甲○○常藉故騷擾伊與其家人，竟為求報復，而基於概括犯意，意
    圖散布於眾及行使偽造私文書之概括犯意，先於同年七月二日前某時點，以字報
    上書寫「二五號之三，四樓甲○○與其二姐，姐弟亂倫，恩愛無比，請向二五號
    之三甲○○求證，聽說甲○○之友盧國華說其三姐也不能幸免，真是肥水不落外
    人田啊，不知大姐是否因不能幸免，羞於見人才離開此地的呢？真是令人玩味阿
    」等文字，張貼於甲○○位於台北縣中和市○○路三四七巷一樓門口旁之台北縣
    中和市中正里所設之公有公佈欄上，散布予觀看該里公佈欄之不特定人知悉，以
    指摘足以生損害於甲○○之名譽。復於同年七月十五日、七月二十五日、七月二
    十六日，連續以其向中華電信申請之ＡＤＳＬ帳號，使用電腦網路上網，連結至
    其向ＰＣＨＯＭＥ公司申設之之交友個人網頁版面內，偽造甲○○姐姐乙○○之
    舊名「李雅蘭」名義，並以李雅蘭之住家電話、行動電話及住址以為識別，在該
    網頁刊登「和我弟弟甲○○做愛」、「、、我李雅蘭粉淫蕩，求你快來搞我、、
    」及徵求性伴侶之足以生毀損乙○○、甲○○名譽之準私文書，並行使之。
二、案經告訴人甲○○訴請台灣板橋地方法院檢察署檢察官偵查起訴，及由該署併案
    審理。
    理  由
一、右揭事實業據被告丙○○於本院審理時供認不諱，核與告訴人甲○○、乙○○（
    李雅蘭）指證情節相符，且有被告所貼公佈欄上之字報影本、個人網頁各一紙及
    留言版三紙在卷可按，被告在字報及網頁上張貼之內容，係明指告訴人甲○○與
    其姐即告訴人乙○○亂倫及虛構乙○○淫蕩、徵求性伴侶之情事，足以毀損告訴
    人之名譽，其在公佈欄及個人網頁上張貼，顯見有散布予不特定人知悉之意圖，
    犯罪事實已甚明確，雖被告另辯稱：甲○○與乙○○亂倫係真實，並非伊捏造之
    事實，惟前開情事涉及個人私德，而與公共利益無關，被告所陳縱係屬實，亦不
    能免於誹謗罪責之成立，故被告罪證明確，應依法論科。
二、按電磁紀錄藉機器或電腦之處理所顯示之影像或符號，足以為表示其用意之證明
    者，以文書論，刑法第二百二十條第二項定有明文。本件被告以李雅蘭（已改名
    為乙○○）名義在個人網頁上所偽造刊登之電子郵件，已表明告訴人乙○○之舊
    名字「李雅蘭」及住家電話、行動電話及住址，足以表彰該文書為乙○○所製作
    ，內容載明與弟弟甲○○作愛之情事，並徵求性伴侶之用意，是該網頁上之電子
    郵件文書自應均屬刑法第二百二十條第二項之準私文書。又被告以書寫內載告訴
    人甲○○與其二姐倫之大字報於公佈欄內張貼，並於網路上刊登內載「和我弟弟
    李沛倫作愛」、「喜歡做愛歡迎來電一夜情」云云，並公布乙○○之住家電話、
    行電電話及住址，客觀上已足使人誤認乙○○與李沛倫有姐弟亂倫情事，及乙○○本人有渴望性需求、徵求性伴侶之不名譽情事，上開三次利用網路連續行使偽
    造私文書行為自足以生損害於乙○○及李沛倫。核被告所為，係犯刑法第二百十
    六條、第二百十條行使偽造私文書罪及第三百十條第二項加重誹謗罪。公訴人對
    於被告連續以乙○○名義偽造私文書，並行使之，在個人交友網站上誹謗告訴人
    乙○○、甲○○，足生損害於渠等名譽之事實，公訴人雖未起訴，而予併案，本
    院審認結果，認此併案部分與起訴事實有連續犯之裁判上一罪關係，對此併案部
    分自得併予審理。被告偽造準私文書之低度行為，為行使之高度行為所吸收，不
    另論罪。又其先後三次行使偽造準私文書及四次加重毀謗之犯行，時間緊接，方
    法相同，所犯係構成要件相同之罪名，顯係基於概括之犯意為之，均應依連續犯
    之規定論以一罪，並加重其刑。再被告將冒用乙○○名義之電腦文件文書張貼於
    網站之行為，係一行為同時觸犯行使偽造準私文書及加重誹謗罪，為想像競合犯
    ，應依刑法第五十五條之規定，從一重之行使偽造私文書罪處斷。
三、原審予以論罪科刑，固非無據，惟查以公訴人於原審併案部分（九十一年度偵字
    第六二一０號，併上訴案號為九十一年偵字第一三二０六號），原審認其欠缺訴
    追要件予以退回，然查以告訴人乙○○於九十年七月二十六日警訊筆錄中對於遭
    冒名誹謗之事實，已向警方報案表明處理，對於係特定人即被告丙○○所為，亦
    據其於警訊中明確表示，故就其製作筆錄之客觀意思，應認其已有希望訴追之意
    思，而其主觀上對於訴追之對像業已表明，故告訴人乙○○於警訊時製作筆錄內
    容，應認屬合法提出告訴，當不受其事後於九十年九月六日於警訊時，答稱：「
    請貴局幫我查出涉嫌人，我將對其提出告訴」而有所影響，原審疏於詳思，遽認
    併案部分欠缺訴追條件，予以退併辦處理，尚有未合，公訴人執此意旨提起上訴
    ，並併案上訴，請求撤銷改判，為有理由，應由本院將原判決撤銷改判。爰審酌
    被告之素行，犯罪之動機、目的、手段，其與告訴人甲○○因感情糾葛，一時失
    慮而為，對於告訴人名譽傷害甚大，及其犯後態度等一切情狀，量處如主文所示
    之刑，並諭知易科罰金之折算標準。被告供犯罪所用之字報及張貼網頁上之電子
    郵件，均已滅失，爰不另予沒收宣告，附此敘明。
據上論斷，應依刑事訴訟法第三百六十九條第一項、第三百六十四條、第二百九十九
條第一項、刑法第五十六條、第二百十六條、第二百十條、第三百十條第二項、第五
十五條、第四十一條第一項前段、罰金罰鍰提高標準條例第一條前段、第二條，判決
如主文。
本案經檢察官陳文琪到庭執行職務。
中      華      民      國      九十一      年    十    月    二十九    日
                              台灣高等法院刑事第十六庭
                                  審判長法  官  許  增  男
                                        法  官  洪  昌  宏
                                        法  官  周  煙  平
右正本證明與原本無異。
如不服本判決應於收受送達後十日內向本院提出上訴書狀，其未敘述上訴之理由者並
得於提起上訴後十日內向本院補提理由書（均須按他造當事人之人數附繕本）。
                                        書記官  蕭  麗  珍
中      華      民      國    九十一    年      十      月    三十一    日
附錄：本案論罪科刑法條全文
刑法第二百十六條
行使第二百十條至第二百十五條之文書者，依偽造、變造文書或登載不實事項或使登
載不實事項之規定處斷。
刑法第二百二十條
在紙上或物品上之文字、符號，依習慣或特約，足以為表示其用意之證明者，關於本
章之罪，以文書論。
刑法第三百十條第二項
散布文字、圖畫犯前項之罪者，處二年以下有期徒刑、拘役或一千元以下罰金。
